【裁判字號】    97,家聲,335
【裁判日期】    970926
【裁判案由】    變更子女姓氏
【裁判全文】
臺灣板橋地方法院民事裁定             97年度家聲字第335號
聲  請  人  甲○○
            乙○○
法定代理人  丙○○○
上列當事人請求變更子女姓氏事件，本院裁定如下：
    主  文
聲請人甲○○、乙○○之姓氏准予變更為母姓之「朱」姓。
聲請程序費用由聲請人負擔。
    理  由
一、按「有下列各款情形之一，且有事實足認子女之姓氏對其有
    不利之影響時，父母之一方或子女得請求法院宣告變更子女
    之姓氏為父姓或母姓：（一）父母離婚者。（二）父母之一
    方或雙方死亡者。（三）父母之一方或雙方生死不明滿3 年
    者。（四）父母之一方曾有或現有未盡扶養義務滿2 年者。
    」，民法第1059條第5 項定有明文。
二、本件聲請意旨略以：聲請人甲○○、乙○○為渠等母親丙○
    ○○與李德成之非婚生子女，原從母姓，嗣李德成（於95年
    3 月30日死亡）病逝前認領聲請人二人，聲請人二人因此改
    從父姓，惟李德成之家人不但完全不理會聲請人，甚且要求
    聲請人拋棄對於李德成之繼承權，而聲請人等均係由母親獨
    自扶養照顧，為扶養照顧二名子女及工作，聲請人之母親可
    謂身心俱疲，而聲請人母親現已再婚，其現任丈夫亦疼愛二
    名子女，為使全家人一起重新過生活，並使聲請人得以過正
    常之生活，爰依法聲請變更子女甲○○、乙○○姓氏從母姓
    等情。
三、經查，聲請人所主張之上開事實，業據提出戶籍謄本3 件為
    證，堪予認定。又查，姓氏屬姓名權而為人格權之一部分，
    具有社會人格之可辨識性，除與身分安定及交易安全有關外
    ，尚有家族制度之表徵，因此始賦予父母選擇權，惟因應情
    勢變更，倘有事實足認子女之姓氏對其有不利之影響時，父
    母之一方或子女自得請求法院宣告變更子女之姓氏為父姓或
    母姓。職此，本院審酌上情，認聲請人生父李德成已於95年
    3 月30日死亡，而聲請人父親家族對於聲請人二人並未加以
    照料，致聲請人已與其父姓之家族失去一般社會生活聯結，
    再者，聲請人均由母親獨自扶養照顧，而聲請人母親現已另
    組家庭，聲請人從父姓恐影響其融入新的家庭生活，可認保
    留聲請人現有之父親姓氏，對聲請人實有不利影響，是聲請
    人本件請求，經核並無不合，本件聲請為有理由，依法應予
    准許，爰裁定如主文所示。
四、依非訟事件法第21條第2 項、民事訴訟法第78條裁定如主文
    。
中    華    民    國    97    年    9     月    26    日
                  家事法庭  法  官  林春長
上列正本證明與原本無異。
如不服本裁定應於送達後10日內向本院提出抗告狀，並應繳納抗
告費新台幣1,000 元。
中    華    民    國    97    年    9     月    26    日
                            書記官  高小婷


司法院資訊處製作；財團法人民間司法改革基金會備份。
